【裁判字號】    99,審訴,678
【裁判日期】    990930
【裁判案由】    毒品危害防制條例
【裁判全文】
臺灣士林地方法院刑事判決             99年度審訴字第678號
公  訴  人  臺灣士林地方法院檢察署檢察官
被      告  甲○○
上列被告因違反毒品危害防制條例案件，經檢察官提起公訴（99
年度毒偵字第1507號），被告於準備程序就被訴事實為有罪之陳
述，經本院合議庭裁定本件由受命法官獨任依簡式審判程序審理
，並判決如下：
    主  文
甲○○施用第一級毒品，累犯，處有期徒刑捌月，扣案之海洛因
壹包（驗餘淨重零點零伍壹公克）沒收銷燬；又施用第二級毒品
，累犯，處有期徒刑肆月。應執行有期徒刑拾月，扣案之海洛因
壹包（驗餘淨重零點零伍壹公克）沒收銷燬。
    事  實
一、甲○○前於民國91年間，曾因施用毒品案件，經臺灣臺北地
    方法院以91年度毒聲字第1282號裁定送勒戒處所觀察、勒戒
    後，認有繼續施用毒品之傾向，經同法院以91年度毒聲字第
    1530號裁定送強制戒治，嗣因戒治成效評定為合格，復經同
    法院以92年度毒聲字第508 號裁定停止戒治，所餘戒治期間
    付保護管束，於92年7 月29日戒治期滿執行完畢，並由臺灣
    臺北地方法院檢察署檢察官以92年度戒毒偵字第160 號為不
    起訴處分確定。又於96年間，因施用第一級毒品案件，經臺
    灣臺北地方法院以96年度訴字第1706號判決判處有期徒刑8
    月確定，已於98年1 月13日執行完畢。詎仍不知悛悔，各基
    於施用第一級毒品海洛因及第二級毒品甲基安非他命之犯意
    ，於99年7 月11日某時許，在某不詳處所，分別以將海洛因
    摻入香煙點燃，及將甲基安非他命置於鋁箔紙上燒烤吸食煙
    霧之方式，各施用第一級毒品海洛因及第二級毒品甲基安非
    他命1 次。嗣於99年7 月14日晚間7 時50分許，為警在臺北
    市○○區○○路312 巷口前查獲，並當場扣得第一級毒品海
    洛因1 包（驗餘淨重0.051 公克），經警採集其尿液送驗及
    翌日中午12時6 分許解送至臺灣士林地方法院檢察署，由該
    署檢察官複訊後，復經法警採集其尿液送驗，始悉上情。
二、案經臺北市政府警察局松山分局報請臺灣士林地方法院檢察
    署檢察官偵查起訴。
    理  由
一、上揭事實，業據被告甲○○於本院審理時已坦承不諱（見本
    院卷第26頁背面、第28頁背面），且被告為警查獲後及檢察
    官複訊時所採集之尿液，經送臺灣尖端先進生技醫藥股份有
    限公司以「酵素免疫分析法」為初步檢驗、「氣相層析質譜
    儀法」為確認檢驗之檢驗結果，均呈嗎啡及甲基安非他命陽
    性反應，此有該公司99年7 月23日濫用藥物檢驗報告2 份、
    臺北市政府警察局偵辦毒品案件尿液檢體委驗單及臺灣士林
    地方法院檢察署受保護管束人（被告）尿液檢體監管紀錄表
    各1 份附卷可參（見毒偵卷第57至58頁、第67至68頁），而
    被告前開為警查獲並扣案之白色粉末1 包（驗餘淨重為0.05
    1 公克），經送交通部民用航空局航空醫務中心鑑驗結果，
    確係第一級毒品海洛因等情，亦有該局99年7 月26日航藥鑑
    字第0994731 號毒品鑑定書1 紙附卷可憑（見毒偵卷第59頁
    ），足認被告前開自白與事實相符，應可採信。
二、按毒品危害防制條例於92年7 月9 日修正公布，自93年1 月
    9 日施行，其中第20條、第23條將施用毒品之刑事處遇程序
    區分為「初犯」、「5 年內再犯」、「5 年後再犯」。依其
    立法理由之說明：「初犯」，經觀察、勒戒或強制戒治，應
    為不起訴處分或不付審理之裁定；經觀察、勒戒或強制戒治
    執行完畢釋放後，「5 年內再犯」者，因其再犯率甚高，原
    實施之觀察、勒戒及強制戒治既已無法收其實效，爰依法追
    訴或裁定交付審理。至於經觀察、勒戒或強制戒治執行完畢
    釋放，「5 年後再犯」者，前所實施之觀察、勒戒或強制戒
    治已足以遮斷其施用毒品之毒癮，為期自新及協助其斷除毒
    癮，仍用「初犯」規定，先經觀察、勒戒或強制戒治之程序
    。從而，依修正後之規定，祇於「初犯」及「5 年後再犯」
    2 種情形，有其追訴條件之限制，即須於初犯經觀察、勒戒
    或強制戒治釋放後，5 年內均無施用毒品之行為，始能認其
    前所實施之觀察、勒戒或強制戒治已足遮斷毒癮，而得於5
    年後再犯時，再予適用初犯之規定，重行觀察、勒戒等程序
    。倘5 年內已經再犯，經依法再為保安處分或追訴處罰，縱
    其第3 次（或第3 次以上）施用毒品之時間，在初犯之保安
    處分執行完畢釋放5 年以後，即與「5 年後再犯」之情形有
    別，且因已於「5 年內再犯」，顯見其再犯率甚高，原實施
    觀察、勒戒或強制戒治，已無法收其實效，自無再經觀察、
    勒戒及強制戒治之必要，應由檢察官逕行起訴，始符新法修
    正之本旨（最高法院97年第5 次刑事庭會議決議、97年度台
    非字第540 號判決參照）。查，本案被告前因施用毒品案件
    ，經法院裁定送觀察、勒戒及強制戒治，並於執行完畢後5
    年內再犯施用毒品罪，業經追訴及判處罪刑確定等情，有臺
    灣高等法院被告前案紀錄表在卷可稽，是被告本次所為施用
    毒品之犯行，距離前開強制戒治執行完畢釋放雖已逾5 年，
    惟被告於上開強制戒治執行完畢後5 年內，既已再犯施用毒
    品罪，並經追訴、處罰，揆諸前揭說明，其本次犯行即與毒
    品危害防制條例第20條第3 項所稱之「5 年後再犯」有別，
    是公訴人依法追訴，於法並無不合，本院自應依法論科。
三、核被告甲○○所為，分別係犯毒品危害防制條例第10條第1
    項之施用第一級毒品罪及同條第2 項之施用第二級毒品罪，
    其施用前持有海洛因及甲基安非他命及施用後持有海洛因之
    低度行為，各應為施用之高度行為所吸收，均不另論罪。被
    告上開所犯2 罪間，其犯意各別，行為互殊，應予分論併罰
    。又被告有事實欄所載之犯罪科刑並已執行完畢等情，有臺
    灣高等法院被告前案紀錄表在卷可稽，其於有期徒刑執行完
    畢後5 年內，故意各再犯本案有期徒刑之罪，各應依刑法第
    47條第1 項之規定論以累犯，並各加重其刑。爰審酌被告曾
    有施用毒品前科，經觀察、勒戒及強制戒治後，竟又再度施
    用毒品，顯見其意志不堅，無法戒絕毒害，及本件犯罪之動
    機、手段、施用毒品為自戕行為，對身體健康產生危害及犯
    罪後終能坦承犯行之態度等一切情狀，分別量處如主文所示
    之刑，並定應執行之刑。以示懲儆。
四、扣案之海洛因1 包（驗餘淨重0.051 公克），係查獲之第一
    級毒品，不問是否屬於犯人所有，應依毒品危害防制條例第
    18條第1 項前段之規定，諭知沒收銷燬。
據上論結，應依刑事訴訟法第273 條之1 第1 項、第299 條第1
項前段，毒品危害防制條例第10條第1 項、第2 項、第18條第1
項前段，刑法第11條、第47條第1 項、第51條第5 款，判決如主
文。
本案經檢察官黃育仁到庭執行職務。
中    華    民    國    99    年     9    月     30   日
                  刑事第一庭法  官  莊明達
以上正本證明與原本無異。
如不服本判決應於收受判決後10日內向本院提出上訴書狀，並應
敘述具體理由；其未敘述上訴理由者，應於上訴期間屆滿後20日
內向本院補提理由書（均須按他造當事人之人數附繕本）「切勿
逕送上級法院」。
                            書記官  丁梅芬
中    華    民    國    99    年     9    月     30   日
附錄本件論罪科刑依據法條全文：
毒品危害防制條例第10條
施用第一級毒品者，處6月以上5年以下有期徒刑。
施用第二級毒品者，處3 年以下有期徒刑。

司法院資訊處製作；財團法人民間司法改革基金會備份。
